【裁判字號】    90,簡上,111
【裁判日期】    900919
【裁判案由】    給付會款
【裁判全文】
臺灣士林地方法院民事判決  九十年度簡上字第一一一號
    上  訴  人    甲○○○
    被  上訴人    乙○○○○○.
右當事人間請求給付會款事件，上訴人對於中華民國九十年五月二十九日本院士林簡
易庭八十九年度士簡字第七七號第一審判決提起上訴，本院判決如左：
    主  文
原判決關於駁回上訴人在第一審其餘之訴及該部分假執行之聲請暨命負擔訴訟費用部
分之裁判均廢棄。
右廢棄部分被上訴人應再給付上訴人新臺幣柒拾捌萬元，及自民國九十年九月六日起
至清償日止，按週年利率百分之五計算之利息。
被上訴人應自民國九十年九月二十日起，至民國九十二年三月二十日止，於每月二十
日給付上訴人萬元，及自每月二十六日起至清償日止，按週年利率百分之五計算之
利息。
被上訴人應於民國九十一年六月十日給付上訴人萬元，及自九十一年六月十六日起
至清償日止，按週年利率百分之五計算之利息。
第一審（除確定部分外）、第二審訴訟費用由被上訴人負擔。
    事  實
甲、上訴人方面：
  一、聲明：如主文所示。
  二、陳述：除與原審宣示判決筆錄所載者相同茲予引用外，補稱：
  （一）伊於民國八十六年七月二十日召集會期自國八十六年七月二十日起至九十二
        年三月二十日止，會員含會首共七十五名，每月二十日七時十五分開標，每
        年六月十日加標一次，每會會款新臺幣（下同）一萬元之互助會（下稱Ａ互
        助會），被上訴人參加二會，分別在八十六年八月二十日及八十八年五月二
        十日得標，詎被上訴人於八十八年九月二十日即拒付死會款。
  （二）伊於八十六年七月二十日召集會期自國八十六年七月二十日起至九十二年三
        月二十日止，會員含會首共七十五名，每月二十日七時二十分開標，每年六
        月十日加標一次，每會會款新臺幣（下同）一萬元之互助會（下稱Ｂ互助會
        ），被上訴人參加一會，已於八十七年七月二十日得標，詎被上訴人於八十
        八年九月二十日即拒付死會會款。
  （三）盧明炎於訴訟進行中所提字據，其內容係其與伊間之互助會，與被上訴人謝
        昭子無關，伊訴請被上訴人給付已屆期之會款，未屆期之部分因被上訴人有
        不履行之虞，亦訴請其按期給付。
  三、證據：援用原審之立證方法。
乙、被上訴人方面：
  一、聲明：駁回上訴。
  二、陳述：除與原審宣示判決筆錄所載者相同茲予引用外，補稱：
      自認參加Ｂ互助會，一會已得標，又伊雖參加Ａ互助會二會，然僅得標一會，
      伊自八十八年九月間起即未給付會款，然係因伊於八十八年六月間已與上訴人
      就上訴人所參加伊所召集之互助會結算，自毋庸再給付會款。
  三、證據：援用原審之立證方法。
    理  由
一、本件上訴人起訴主張：被上訴人參加其所召集之Ａ、Ｂ二互助會，就Ａ互助會參
    加二會，分別於八十六年八月二十日及八十八年五月二十日得標，就Ｂ互助會參
    加一會，亦已於八十七年七月二十日得標，詎被上訴人自八十八年九月起即拒付
    會款；又被上訴人另參加上訴人於八十七年六月五日所召集之互助會，會期自八
    十七年六月五日起至九十二年六月五日止，會員含會首共六十二名，會款每月一
    萬元，每月五日開標（下稱Ｃ互助會），被上訴人參加Ｃ互助會一會，已於八十
    八年三月五日得標，詎自八十八年九月起拒付會款，爰訴請被上訴人給付會款，
    並加計法定遲延利息等情（其中Ｃ互助會會款三十萬元部分，經原審判命被上訴
    人給付，未據被上訴人聲明不服，已告確定）；被上訴人則以：伊雖參加Ａ、Ｂ
    二互助會，Ａ互助會僅一會得標，另一會仍為活會，Ｂ互助會一會則已得標，伊
    自八十八年九月起即未付會款，然係因伊於八十八年六月間已與上訴人就上訴人
    所參加伊所召集之互助會結算，自毋庸再給付會款等語置辯。
二、上訴人主張被上訴人參加其所召集之Ａ、Ｂ二互助會，就Ａ互助會參加二會，就
    Ｂ互助會參加一會，Ｂ互助會已於八十七年七月二十日得標，詎被上訴人自八十
    八年九月起即拒付會款之事實，業據提出與其所述相符之會單二份為證，並為被
    上訴人所自認，自堪憑信。又上訴人主張被上訴人就Ａ互助會所參加之二會已於
    八十六年八月二十日及八十八年五月二十日得標部分，則為被上訴人所否認，辯
    稱其僅得標一會，尚有一會為活會，需待得標者過半數時始得再行競標云云。然
    查：證人即該互助會之會員葉俊德、謝伯說於原審中均證稱上訴人並未實際執行
    參加二會者，另一會需待得標過半數時始得再行競標之約定等情（見原審八十九
    年九月十三日言詞辯論筆錄），足認上訴人主張被上訴人所參加之二會均已得標
    ，並非全不可信；另經本院核閱證人葉俊德所提出之會單，其上記載被上訴人所
    參加之二會均已得標，是上訴人就Ａ互助會所參加之二會均已得標之事實亦堪認
    定。至被上訴人抗辯稱其已與上訴人結算，毋庸再付會款一節，雖據提出字據一
    份為證，然經本院核閱該字據，其上載明：「本會於民國八十六年七月二十日開
    標，至九十二年三月二十日止，含會首共七五會，截至九十二年三月二十日止，
    盧明炎男士應給予甲○○○女士新臺幣二十八萬元正，此後盧明炎男士與甲○○
    ○女士之自助會互不相欠，各不相干」等字樣，並無隻字片語提及被上訴人參加
    互助會之事，其上亦無被上訴人之簽名或印文，與被上訴人與本院準備程序中所
    辯稱該字據係其子為其簽名，且其亦於其上蓋手印云云（見本院九十年七月三十
    一日準備程序筆錄）不符，又該字據若果係兩造間就會款所為之結算，結算既於
    八十八年六月間，何以被上訴人仍給付八十八年七月、八月間之會款，足認被上
    訴人所為之抗辯與事實不符，不足採信。
三、按遲延之債務，以支付金錢為標的者，債權人得請求依法定利率計算之遲延利息
    ，民法第二百三十三條第一項定有明文。次按兩造約定互助會之會款須於得標後
    五日內收齊，有互助會會單在卷為憑。被上訴人參加上訴人所召集之Ａ、Ｂ二互
    助會，分別參加二會、一會，均已得標，並自八十八年九月起即拒付會款之事實
    ，已如前述，上訴人自得依合會之法律關係請求被上訴人給付會款。從而，除已
    確定之Ｃ互助會會款外，上訴人訴請被上訴人給付已屆期之會款七十八萬元（
    10000  ×3×26＝780000），及自九十年九月六日起至清償日止，按週年利率百
    分之五計算之利息，及未屆期之部分，訴請被上訴人自九十年九月二十日起，至
    九十二年三月二十日止，於每月二十日給付上訴人三萬元，及自每月二十六日起
    至清償日止，按週年利率百分之五計算之利息，暨訴請被上訴人於九十一年六月
    十日給付上訴人三萬元，及自九十一年六月十六日起至清償日止，按週年利率百
    分之五計算之利息，於法有據，應予准許。原審認上訴人就此所為請求無理由而
    為其敗訴之判決，尚有未洽，上訴意旨指摘原判決不當，求予廢棄改判，為有理
    由，爰由本院予以廢棄改判，如主文第二項、第三項、第四項所示。
四、據上論結，本件上訴為有理由，依民事訴訟法第四百三十六條之一第三項、第四
    百五十條、第七十八條，判決如主文。
中      華      民      國    九十      年      九      月      十九    日
                            臺灣士林地方法院民事第一庭
~B審判長法官  陳介源
~B法      官  陳梅欽
~B法      官  方彬彬
右為正本係照原本作成。
本件不得上訴。
中      華      民      國    九十      年      九      月    二十四    日
~B法院書記官  蕭純純


司法院資訊處製作；財團法人民間司法改革基金會備份。
